【裁判字號】    89,簡上,341
【裁判日期】    900328
【裁判案由】    侵權行為損害賠償
【裁判全文】
臺灣板橋地方法院民事判決  八十九年簡上字第三四一號
    上  訴  人  丁○○
    被上訴人    康美交通有限公司
                              .
    法定代理人  丙○○      住.
    被上訴人    乙○○      住台北縣三重市○○路二七號四樓
    右二人
    訴訟代理人  甲○○      住台北市○○路○段一六四號
右當事人間請求侵權行為損害賠償事件，上訴人對中華民國八十九年八月一日本院三
重簡易庭八十九年度重簡字第六六八號第一審判決提起上訴，本院判決如左：
    主    文
上訴駁回。
第二審訴訟費用由上訴人負擔。
    事    實
甲、上訴人方面：
  一、聲明：
    １原判決廢棄。
    ２駁回被上訴人在第一審之訴。
  二、陳述：除與原審判決記載相同者，茲引用之外，補稱：對原審認定被上訴人康
      美交通有限公司（以下簡稱康美公司）之汽車修理費用，及被上訴人乙○○之
      車租損失及營業損失之金額，並無意見，惟本件車禍經台灣省台北縣區車輛行
      車事故鑑定委員會鑑定，認係被上訴人乙○○行經無號誌交岔路口，未讓左轉
      已過中心處開始轉彎之上訴人車先行所致，上訴人車頭已到達被上訴人車道路
      面約三分之一處，上訴人並無過失，自不必賠償被上訴人上開損失。上訴人左
      轉時有看右邊，並無看到有來車，應係被上訴人乙○○快速直行，並以為繞到
      上訴人車前可通過，致生本件車禍。
乙、被上訴人方面：
  一、聲明：如主文所示。
  二、陳述：除與原判決記載相同者，茲引用之外，補稱：被上訴人車輛已進入路口
      ，上訴人就應停車讓被上訴人先行，認為台灣省車輛行車事故覆議鑑定委員會
      之鑑定意見為可採。對原審認定被上訴人康美公司之汽車修理費用，及被上訴
      人乙○○之車租損失及營業損失之金額，並無意見。
  三、證據：援用第一審所提證據。
    理    由
一、被上訴人起訴主張：被上訴人乙○○於八十七年九月十一日十五時十五分許，駕
    駛被上訴人康美公司所有之車號Ｂ四－八八二號營業小客車，自東向西行經台北
    縣三重市○○街與五福街之無號誌交岔路口時，適有上訴人駕駛車號ＧＩ－九０
    五九號自用小客車，由五褔街南向北左轉五華街，因上訴人轉彎車未讓直行車先
    行，被上訴人乙○○駕駛之Ｂ四－八八二號營業小客車車頭左側，與上訴人之Ｇ
    Ｉ－九０五九號自用小客車車頭右側發生碰撞。被上訴人康美公司支出修理費新
    台幣（下同）二萬二千五百八十九元及被上訴人乙○○受有車租損失及營業收入
    損失八千九百三十六元，為此本於侵權行為之規定，請求上訴人分別賠償被上訴
    人上開金額，及均自起訴狀繕本送達翌日起至清償日止按年息百分之五計算之利
    息等情。上訴人則以：伊無過失，不必負賠償責任等語置辯。
二、兩造於本院審理時，均陳明對於原審認定被上訴人康美公司之汽車修理費用，及
    被上訴人乙○○之車租損失及營業損失之金額，並無意見。茲兩造所爭執者，為
    本件車禍之肇事責任歸屬。經查：上訴人駕駛ＧＩ－九０五九號自用小客車，由
    三重市○○街左轉五華街，與右側路口駛來之被上訴人乙○○駕駛之Ｂ四－八八
    二號營業小客車碰撞，上訴人車碰撞後，又與左側來車由訴外人陳皇親駕駛之自
    用小客車碰撞，上訴人車與被上訴人車碰撞位置在被上訴人車道上，上訴人車頭
    尚未朝向五華街方向，位置在被上訴人車道路面約三分之一處，被上訴人車在前
    ，其左前車頭距上訴人左前車頭有四‧二公尺，此有道路交通事故調查報告表附
    圖可憑，復參酌上訴人於警訊時供稱：當時伊駕駛自用小客車ＧＩ－九０五九號
    車從五褔街與五華街口欲左轉五華街往集賢路時，當時伊欲左轉時有看有無來車
    ，當時並無來車，伊才加油門左轉五華街，在左轉時卻有一部自用小客車Ｂ四－
    八八二號衝撞到伊車子的右大燈及保險桿，致伊車子移位碰撞到自用小ＥＷ－七
    四七九號，並致伊車子左前門凹陷、戶定脫漆、前葉子板凹陷及右大燈破損、右
    保險桿破損等語，被上訴人乙○○於警訊時供稱：伊車左前車頭、引擎蓋、左前
    門等處損壞，當時時速約十公里，有煞車，但無煞車痕等語（見台北縣警察局三
    重分局警訊筆錄），並觀諸兩造所提之估價單及照片所示：被上訴人車損為左前
    車頭，上訴人車損為右前車頭、左前門，綜合以觀，應係被上訴人進入路口時，
    上訴人車身尚未開始轉彎，但未即時停車，讓被上訴人之直行車先行，即貿然左
    轉，為肇事主因，被上訴人亦疏未注意車前狀況，採取必要之安全措施，為肇事
    次因，致生本件車禍，臺灣省車輛行車事故覆議鑑定委員會亦同此認定（見該委
    員會八十九年一月六日府覆議字第八八一三○四號意見書）。上訴人雖辯稱：伊
    左轉時看右方沒車，已達中心處開始轉彎後，始發生碰撞云云，惟若上訴人車身
    已開始轉彎，上訴人始進入路口為真，其車受損部位應係後方，車頭應朝向五華
    街方向，車頭位置應在被上訴人車頭前方，然此與碰撞後，上訴人車頭尚未朝前
    ，車損在右前車頭，車頭在被上訴人車頭後方四‧二公尺之實際狀況不符，是上
    訴人所辯，不足採信，基於同一理由，亦不採台灣省台北縣區車輛行車事故鑑定
    委員之鑑定意見。
三、按因故意或過失不法侵害他人之權利者，應負損害賠償責任，民法第一百八十四
    條第一項前段定有明文。本件車禍係被上訴人進入路口時，上訴人車身尚未開始
    轉彎，但未即時停車，讓被上訴人之直行車先行所致，上訴人之過失為肇事主因
    ，被上訴人亦疏未注意車前狀況，採取必要之安全措施，為肇事次因，上訴人對
    於因其過失致被上訴人車輛受有損害，應負賠償責任。茲就被上訴人請求賠償之
    各項金額審酌如下：
  １被上訴人康美公司方面：按物被毀損時，被害人除得依民法第一百九十六條請求
    賠償外，並不排除民法第二百十三條至第二百十五條之適用。依民法第一百九十
    六條請求賠償物被毀損所減少之價額，得以修復費用為估定之標準，但以必要者
    為限（例如︰修理材料以新品換舊品，應予折舊），最高法院七十七年度第九次
    民事庭會議決議可資參照。是本件汽車之修理既以新零件更換被損之舊零件，則
    被上訴人以修理費作為損害賠償之依據時，自應將零件折舊部分予以扣除。康美
    公司所有之車號Ｂ四－八八二號營業小客車，係於八十年九月領照使用，有行車
    執照可稽，其因本件車禍送修，零件修理更換新品需七千三百八十九元，工資為
    一萬五千二百元，有報價單可證。按營業用小客車之耐用年數為五年，依定率遞
    減法每年折舊千分之三六九，又依營利事業所得稅結算申報查核準則第九十五條
    第八項所定「依固定資產提列折舊採用定率遞減法者，以一年為計算單位，其使
    用期間未滿一年者，按實際使用之月數相當於全年之比例計算之，不滿一月者，
    以月計。」之方法計算結果，小客車領照至被撞日八十七年九月十一日止，實際
    使用之月數為六年一月，因已超過五年，以五年計，是以扣除折舊後（詳如原審
    判決附表），零件費用為七百三十九元，加上修理工資為一萬五千二百元，合計
    為一萬五千九百三十九元。
  ２被上訴人乙○○方面：
    (1)車租損失部分：康美公司之Ｂ四－八八二號營業小客車因本件車禍送修四日，
      有修車證明書附卷可稽，該四日修復期間，被上訴人乙○○仍須支付租金，每
      日車租六百元，有汽車租賃契約書可按，四日車租計二千四百元，是被上訴人
      乙○○此部分請求二千四百元，自應准許。
    (2)營業損失部分：被上訴人乙○○每日營業收入為一千六百三十四元，有台北市
      汽車駕駛員職業工會函在卷可考，其因車輛送修四日無法營業，扣除每日須支
      付車租六百元之營業成本，是被上訴人乙○○每日實際所受之營業損失為一千
      零三十四元，四日修理期間無法營業，計損失四千一百三十六元。
  ３綜上，被上訴人康美公司所得請求之金額為一萬五千九百三十九元，乙○○所得
    請求之金額為六千五百三十六元。但查乙○○未注意車前狀況，對於本件車禍之
    發生，亦有過失，本院斟酌雙方肇事原因力強弱及過失輕重，認乙○○應負百分
    之三十之責任。又民法第二百二十四條可類推適用於同法第二百十七條被害人與
    有過失之規定（最高法院六十八年第三次民事庭會議決議參照），是被上訴人乙
    ○○為康美公司之使用人，其過失可視為康美公司之過失，而有過失相抵之適用
    。從而，康美公司所得請求之金額為一萬一千一百五十七元，乙○○所得請求之
    金額為四千五百七十五元（計算方法：15937X0.7=11157.3，6536X0.7=  4575.2
    ，元以下四捨五入）。被上訴人於此範圍之請求，及均自訴狀繕本送達翌日即八
    十八年四月三日起至清償日止，按年息百分之五計算利息，為有理由，應予准許
    ，逾此部分之請求，為無理由，應予駁回。原判決就上開准許部分，命上訴人給
    付，並為假執行之宣告，核無違誤，上訴意旨指摘原判決不當，求予廢棄，為無
    理由，應駁回其上訴。
四、據上論結，本件上訴為無理由，依民事訴訟法第四百三十六條之一第三項、第四
    百四十九條第一項、第七十八條，判決如主文。
中      華      民      國    九十      年      三      月     二十八   日
                                    臺灣板橋地方法院民事第三庭
                                      審判長法官    游婷麟
                                            法官    徐福晉
                                            法官    陳映如
右為正本係照原本作成
本判決不得上訴。
中      華      民      國    九十      年      三      月     二十八   日
~B法院書記官  李淑貞
右為正本，係照原本作成。


司法院資訊處製作；財團法人民間司法改革基金會備份。
